【裁判字號】    95,交上訴,697
【裁判日期】    950614
【裁判案由】    公共危險
【裁判全文】
臺灣高等法院臺中分院刑事判決       95年度交上訴字第697號
上  訴  人  臺灣臺中地方法院檢察署檢察官
被      告  丙○○
上列上訴人因被告公共危險等案件，不服臺灣臺中地方法院94年
度交訴字第77號中華民國95年1月19日第一審判決（起訴案號：
臺灣臺中地方法院檢察署94年度偵字第7796號），提起上訴，本
院判決如下：
    主  文
上訴駁回。
    理  由
一、公訴意旨略以：被告丙○○於民國（下同）93年8月4日中午
    12時30分許，駕駛賴登貴所有OL－0775號自用小客車（於93
    年8月1日上午6時許，在臺中縣烏日鄉○○街452號前失竊。
    被告丙○○涉嫌竊盜部分，為其他竊盜案件確定判決效力所
    及，經台灣台中地方法院檢察署檢察官為不起訴處分），至
    臺中縣烏日鄉○○路○段184巷7號欲尋找前女友甲○○，甲○○之母認遭其騷擾而報警，警員到場欲盤查之時，被告丙○○欲倒車逃逸，於倒車之時，本應注意謹慎緩慢後倒，並
    應注意其他車輛行人，且依當時情形，又無不能注意之情形
    ，竟疏於注意，貿然倒車至中華路上，致在中華路50號前，
    撞倒在該車後方騎乘腳踏車之鐘閔鈺，使戊○○倒地受頭部
    外傷合併腦挫傷、皮下血腫、右肩、右肘、左足跟挫傷之傷
    害，被告丙○○於駕車撞傷戊○○後並未停車救護戊○○，
    駕車逃離該處。因認被告涉有刑法第284條第1項前段之過失
    傷害罪嫌及同法第185條之4之肇事逃逸罪嫌云云。
二、按犯罪事實應依證據認定之，無證據不得認定犯罪事實。又
    不能證明被告犯罪者，應諭知無罪之判決，刑事訴訟法第
    154條第2項、第301條第1項分別定有明文。又刑事訴訟法上
    所謂認定犯罪事實之證據，係指足以認定被告確有犯罪行為
    之積極證據而言；告訴人之告訴，係以使被告受刑事訴追為
    目的，故其陳述是否與事實相符，仍應調查其他證據以資審
    認（最高法院29年上字第3105號判例、52年臺上字第1300號
    判例參照）。次按認定不利於被告之事實，須依積極證據，
    苟積極證據不足為不利於被告事實之認定時，即應為有利於
    被告之認定；又刑事訴訟上證明之資料，無論其為直接或間
    接證據，均須達於通常一般之人均不致有所懷疑，而得確信
    其為真實之程度，始得據為有罪之認定，若其關於被告是否
    犯罪之證明未能達此程度，而有合理懷疑之存在，致使無從
    形成有罪之確信，根據「罪證有疑，利於被告」之證據法則
    ，即不得遽為不利被告之認定（最高法院30年上字第816 號
    、76年臺上字第4986號判例意旨參照）。
三、公訴人認被告涉有過失傷害及肇事逃逸罪之犯行，無非以證
    人甲○○、乙○○於警詢中之陳述及卷附道路交通事故調查
    報告表及診斷證明書，為其主要論據。惟訊據被告堅決否認
    有何過失傷害及肇事逃逸犯行，辯稱略以：本件車禍發生時
    ，伊並無在場。而證人甲○○、證人乙○○等2人於警詢中
    所述與警察說的不符。證人說是在他家前看到伊，但是警察
    說是在他家前面轉個彎的地方看到車子。檢察官是根據甲○○母女的陳述起訴伊，但他們的陳述不足採信，伊沒有去騷
    擾，只有打電話去，如何騷擾？檢方起訴的地點與開槍的警
    員到庭作證所述地點不符等語。是以本件所應探究者，係被
    告於本件事故發生當時究竟有否在場？經查：
  (一)按被告以外之人於審判中有下列情形之一，其於檢察事務官
    、司法警察官或司法警察調查中所為之陳述，經證明具有可
    信之特別情況，且為證明犯罪事實之存否所必要者，得為證
    據：(1)死亡者。(2)身心障礙致記憶喪失或無法陳述者。(3)滯
    留國外或所在不明而無法傳喚或傳喚不到者。(4)到庭後無正
    當理由拒絕陳述者，刑事訴訟法第159條之3定有明文。查證
    人甲○○、乙○○等於警詢中所為之供述（見偵字第20768
    號卷第20至22頁），屬被告以外之人於審判外之言詞陳述，
    其於原審及本院經合法傳喚、拘提，均未能到庭，則證人甲○○、乙○○於警詢時所為之上開供述雖符合刑事訴訟法第
    159條之3第4款所示「傳喚不到」之要件，惟本院認為基於
    對質詰問權乃根源於憲法之刑事被告權利（大法官會議釋字
    第384號解釋可為參照），任何有礙被告行使前述權利之例
    外規定，在適用範圍上自應限縮，是以前述刑事訴訟法第
    159條之3之適用範圍，即應由同條「經證明具有可信之特別
    情況」、「證明犯罪事實之存否所必要」兩項要件從嚴加以
    決定。而所謂「經證明具有可信之特別情況」，應依據陳述
    人於陳述時之「外部情況」是否具有可信性決定之，且必須
    依據陳述人之觀察、記憶、表達是否正確，及陳述人有無虛
    偽陳述之動機而加以綜合決定。是證人甲○○、乙○○於原
    審及本院經合法傳喚、拘提，均未到庭，而其於警詢時所為
    之供述，觀其內容，係屬證明本件犯罪事實存否所必要之證
    據，且基於前述說明，本院審酌證人甲○○、乙○○於警詢
    時所為之陳述，因該時距離案發時間較近，記憶較深刻清晰
    ，表達較為明確，且證人甲○○與被告為男女朋友，具有一
    定之情誼，衡情其並無虛偽陳述之動機及必要。是證人於警
    詢時陳述之信憑性應已獲得擔保，本院綜上跡證，認為證人
    甲○○、乙○○於警詢時所為之供述，仍具有可信之特別情
    況，而與刑事訴訟法第159條之3第3款所示要件相符，自有
    證據能力，得作為本件認定事實之憑據。惟此僅係證人甲○○、乙○○於警詢中之供述，得排除傳聞法則之適用而有證
    據能力，就該供述之證據證明力，仍應由本院綜合卷證判斷
    ，合先敘明。
  (二)就被告於本件事故發生當時是否在場之事實，證人甲○○、
    乙○○、陳鵬化均陳述被告在場，證人許文正則證稱被告不
    在場。證人陳鵬化於原審結證稱：「（是否認識甲○○？）
    認識，她是丙○○的女友。（當天為何乙○○會報警？）因
    為之前乙○○反對甲○○和丙○○在一起，她知道我們有使
    用毒品。（當天何人下車找甲○○，何人留在車內？）當天
    丙○○在車內用手機聯絡甲○○，（後改口）我無法確定那
    天我有沒有到現場。（乙○○在警局說去年8月4日中午你們
    2人去找甲○○，8月4日你有無去甲○○家？）我去過她家
    ，但是不確定是哪天去的，我記得我去她家有一次被乙○○
    拿水果刀傷到。（乙○○報警那天，OL－0775號車是何人駕
    駛？）這件是不是警察有開槍的那件？如果是，我記得當天
    是我坐在後座，許文正坐在我旁邊，丙○○開車，駕駛座旁
    邊乘客座是保留要給甲○○坐的，當時丙○○用手機打電話
    給甲○○，叫她出來，我們都沒有下車，我有問丙○○這輛
    車子是不是偷的，如果是偷的，我們在這邊等，不就在等警
    察嗎，隔了一會兒，警車就來了，後來警察朝我們開槍，丙○○就趕緊倒車，警察到底開了幾槍我不確定，大概有5槍
    以上。（當時駕駛的是丙○○？）是。（警察開槍那天，你
    是否下車試圖去叫甲○○？）沒有。我的印象中沒有」等語
    ，除證稱被告開車以外，並證稱當時被告係以電話與甲○○
    聯絡，車上之人均未下車。然證人甲○○、乙○○雖於警詢
    中證稱被告當時在場，甲○○於警詢中就此部分之情節係證
    稱：「當時由丙○○叫一位綽號『鵬化』之友人前到我家來
    找我，要我出去，而我不肯，不一會就聽到槍聲，而丙○○
    駕車逃了。（妳為何確定該OL－0775號自用小客車係丙○○
    所駕？）於警方開槍前，因『鵬化』來找我，而我探頭看，
    我確定該部車係丙○○所駕」等語，證人乙○○則證稱：「
    因為於93年8月4日我向警方報案的當天，約中午12時10 分
    許我在家裡，當時有一名男子到我家外面要找我女兒甲○○
    ，並要我女兒外出，但我女兒不肯出去，而當時我就探頭往
    外看，就看見家門口前有停放乙部白色小客車，車上駕駛為
    丙○○。（妳所稱到家外找妳女兒之男子為何人？年籍資料
    為何？）我不知道姓名及年籍資料，聽我女兒說該員綽號叫
    『鵬化』」等語，依證人甲○○、乙○○於警詢中所述，證
    人陳鵬化非但於當時有下車，且至證人甲○○、乙○○家中
    要約甲○○出門，所證內容與證人陳鵬化之證詞已有所不同
    。
  (三)又證人即本件事故當時在場之員警劉志良、吳茂松於原審結
    證，證人劉志良證稱：「（當時發生情況如何？）當時我接
    獲通報，OL－0775號經查詢是贓車，叫我們過去處理，我們
    到現場時，我們在離甲○○家約20公尺時發現那部車，我要
    過去盤查時，他們看到我們時就倒車，他們撞到人，我發現
    後就先對空鳴槍，我看到車內前面坐一個人，後座有坐人，
    坐幾人不確定，因為當時的現場很緊急，無法認出是何人開
    車」等語，證人吳茂松證稱：「（當時由你駕駛警車？）是
    。（當時你們距離該車多遠？）當天我們知道那是贓車，在
    甲○○家沒有發現那部車，就繼續往下找，我們靠近那部車
    時，我們有下車，劉志良先靠近，我們有開警示燈，我認為
    他們應該有看到我們的警車」等語，依證人劉志良、吳茂松
    之證言內容可知，車號OL－0775號自用小客車當時並非停於
    證人甲○○、乙○○家門前，而係停於20公尺之外，與證人
    乙○○、甲○○居住之房屋有相當之距離，則證人乙○○所
    稱「當時我就探頭往外看，就看見家門口前有停放乙部白色
    小客車，車上駕駛為丙○○」等語，及證人甲○○所稱：「
    因『鵬化』來找我，而我探頭看，我確定該部車係丙○○所
    駕」等語，顯然證人甲○○、乙○○此部分之證言僅得證明
    證人陳鵬化確實於當時到過甲○○家中，並無法證明被告確
    係車號OL－0775號號自用小客車當時之駕駛人甚明。
  (四)證人許文正於原審結證稱：「（93年8月4日中午在甲○○家
    ，你有無在OL－0775號車上？）有，我坐在後座，旁邊坐誰
    ，因為我當時有施用毒品，又2、3天沒有睡覺，我沒有注意
    。（你有無看到乙○○？或甲○○？）沒有。我不認識他們
    。（你當時在車內作何事？）有點睡著了。（當天誰開車到
    甲○○家？）是陳鵬化。（警察開槍時，你知不知道？）知
    道，我已經清醒了。（當時誰開車的？）是陳鵬化。（你剛
    才為何說你旁邊坐誰，你不知道？）那時我昏昏沉沉，陳鵬
    化開車從彰化到臺中」等語，係證稱當時之駕駛人為陳鵬化
    。而證人陳鵬化於原審復證稱：「（你確定車內有許文正？
    ）是，許文正約我們去找甲○○」等語，而證人甲○○原係
    被告之女友，許文正於本院並證稱並不認識甲○○，則如確
    係被告搭載證人陳鵬化、許文正到甲○○住處，豈會由許文
    正邀約？且依上開證人甲○○、乙○○之證言，當時在現場
    確實見到陳鵬化到門外，而陳鵬化又於本院上開證稱中陳述
    曾遭證人乙○○以水果刀傷到等語，證人陳鵬化個人與證人
    乙○○間亦有怨隙，則果若被告確實在場，可自行到甲○○
    家或以電話聯絡甲○○即可，焉有自己留在車上要證人陳鵬
    化單獨一人下車邀約甲○○出外遊玩，而陳鵬化又願意單獨
    一人到甲○○家之理，且縱若被告確實在場且要求證人陳鵬
    化一人到甲○○住處邀約甲○○屬實，此一事項並無不妥之
    處，為何證人陳鵬化就曾經到甲○○住處邀約甲○○之事實
    要有所隱瞞？實與常情不符。是以證人陳鵬化之證言容有瑕
    疵，亦無從證明被告確係車號OL－0775號自用小客車當時之
    駕駛人甚明。又證人陳鵬化已明確證稱當時證人許文正在車
    上，證人許文正於94年9月29日審理時雖對於現場是否經警
    員開槍一節供述不清，然證人許文正自承因吸食毒品精神不
    佳，惟本院認其剛出發時尚未昏睡，對當時由何人駕駛、車
    上人數部分之證言仍屬可採，及本件事故後，因經警開槍後
    逃逸時因毒品作用精神或有不佳，然警員開槍後應已經清醒
    ，對於肇事後為何人所駕駛部分應仍知悉，至少被告當時是
    否在車上應仍得記憶，是以證人許文正證稱被告當時不在車
    上一節，應屬可採。
  (五)本件車牌OL－0775號自用小客車事後為警於烏日尋獲當時，
    就車輛上採集之指紋經送請內政部警政署刑事警察局鑑驗，
    經比對送鑑之6枚指紋（編號001、002、004、006、007、
    008，其中編號007、008係同一枚指紋），據函復：「編號
    001、002、006依序與本局檔存許文正之指紋卡之右環指、
    右中指、右環指指紋相符，編號004、007指紋未發現相符者
    ，其餘指紋因紋線欠清晰或特徵點不足，無法比對。」，此
    有該局93年8月31日刑紋字第0930168678號鑑驗函在卷可考
    。是以在該車上，僅有證人許文正之指紋，並未採集到被告
    之指紋，亦無法證明被告確實駕駛該車。
四、綜上所述，依公訴人所舉之證據無從證明被告為肇事當時車
    號OL－0775號自用小客車之駕駛人，既難認被告有肇事致人
    受傷，猶未加救護而逃逸之犯行，又本院依職權調查結果，
    復無其他積極證據足資認定被告有過失傷害及肇事逃逸之犯
    行，依前揭說明及罪疑惟輕之原則，尚難遽以該罪相繩。原
    審以本件既不能證明被告有駕駛車號OL－0775號自用小客車
    犯過失傷害罪及肇事逃逸罪，依刑事訴訟法第301條第1項，
    為被告無罪之判決諭知。經核無不當，檢察官雖以：(1)證人
    甲○○、乙○○母女於案發當日警詢一致證稱有探頭往外，
    見車牌OL－0775號白色自用小客車是被告所駕駛，顯係基於
    自己見聞立即所為之證述，並無任何可指。(2)證人即員警劉
    志良、吳茂松係接獲通報後始趕往現場處理，其2人抵達現
    場的時間必定與證人甲○○、乙○○母女探頭見被告駕車之
    時有相當程度的差距，自不能以承辦警員嗣後到場時所見的
    車輛位置，逕行推翻證人員警甲○○、乙○○親自見之事實
    。(3)證人許文正另案於台灣彰化地方法院檢察署檢察官偵查
    中供述未曾坐OL－0775號過車輛，與本案審判中證述內容不
    符，加以其於審判中證稱當時有施用毒品，又2、3天沒有睡
    覺，因此，連員警於當場曾開5、6槍一事都不知道, 其證言
    顯無可採信等語，指摘原判決諭知被告無罪為不當，提起上
    訴，惟證人甲○○、乙○○母女所證述被告在場之情節與證
    人陳鵬化所言內容有重大瑕疵而不可採；證人員警劉志良、
    吳茂松及許文正所證述內容，均不足據為不利被告之認定，
    本院復查無其他積極證據可供證明被告在場，應認檢察官之
    上訴為無理由，應予駁回。
據上論斷，應依刑事訴訟法第368條，判決如主文。
本案經檢察官丁○○到庭執行職務。
中    華    民    國    95    年    6     月    14    日
               刑事第七庭  審判長法  官  林  榮  龍
                                 法  官  許  秀  芬
                                 法  官  江  錫  麟
上列正本證明與原本無異。
檢察官就肇事逃逸部分，得上訴。
其他不得上訴。
如不服本判決應於收受送達後十日內向本院提出上訴書狀，其未
敘述上訴之理由者並得於提起上訴後十日內向本院補提理由書（
均須按他造當事人之人數附繕本）。
                                 書記官  劉  建  智
中    華    民    國    95    年    6     月    14    日
                                                      Ｆ


司法院資訊處製作；財團法人民間司法改革基金會備份。
